【裁判字號】    99,訴,63
【裁判日期】    990527
【裁判案由】    違反毒品危害防制條例等
【裁判全文】
臺灣花蓮地方法院刑事判決                99年度訴字第63號
公  訴  人  臺灣花蓮地方法院檢察署檢察官
被      告  乙○○
選任辯護人  吳明益律師（法律扶助律師）
被      告  丙○○
選任辯護人  林武順律師（法律扶助律師）
上列被告因違反毒品危害防制條例等案件，經檢察官提起公訴（
98年度偵字第5723號、98年度偵字第 5724號、99年度偵字第713
號、99年度偵字第842號），本院判決如下：
    主  文
乙○○犯如附表所示之罪，均累犯，各處如附表所示之刑。應執
行有期徒刑貳拾貳年。扣案之行動電話壹具（三星牌，含門號00
00000000之 SIM卡壹張）、現金新臺幣柒佰元沒收。未扣案之販
賣第一級毒品所得新臺幣參佰元與丙○○連帶沒收，如全部或一
部不能沒收時，以其財產抵償之。未扣案之販賣第一級毒品所得
合計新臺幣壹萬參仟元沒收，如全部或一部不能沒收時，以其財
產抵償之。扣案之第一級毒品海洛因肆小包（合計淨重貳點參參
公克，驗餘淨重貳點參公克）沒收銷燬。
丙○○共同販賣第一級毒品，累犯，處有期徒刑拾伍年陸月。未
扣案之販賣第一級毒品所得新臺幣參佰元與乙○○連帶沒收，如
全部或一部不能沒收時，以其財產抵償之。扣案之第一級毒品海
洛因肆小包（合計淨重貳點參參公克，驗餘淨重貳點參公克）沒
收銷燬。
乙○○其餘被訴販賣第一級毒品部分無罪。
丙○○其餘被訴共同販賣第一級毒品部分無罪。
    事  實
一、乙○○前因違反森林法等案件，經法院裁判應執行有期徒刑
    6 月確定，於民國97年12月29日易科罰金執行完畢；丙○○
    前因毒品危害防制條例案件，經法院判處有期徒刑3 月確定
    ，於97年6 月10日徒刑執行完畢，均不知悔改。
二、乙○○基於販賣第一級毒品圖利之犯意，利用 0000-000000
    門號行動電話作為買賣毒品之聯繫工具，分別於下列時間、
    地點及方式販賣第一級毒品予己○○、戊○○、丁○○、甲○○等人施用：
(一)於98年10月13日某時，在乙○○位於臺東縣卑南鄉○○村○
    街56巷21號之住處，以新臺幣（下同）1000元之價額販賣相
    當數量之海洛因若干予己○○，但因己○○表示價款要賒欠
    而未實際收款。
(二)於98年6月、7月間某日某時，在戊○○位於花蓮縣玉里鎮○○路244 號之住處，以3000元之價額販賣相當數量之海洛因
    若干予戊○○。
(三)於上述戊○○購買毒品約一星期後某日某時，在戊○○上址
    之住處，以3000元之價額販賣相當數量之海洛因若干予戊○○。
(四)於戊○○上次購買後約一個月內某日某時，在戊○○位於花
    蓮縣玉里鎮○○路244 號之住處門前，以3000元之價額販賣
    相當數量之海洛因若干予戊○○。
(五)於98年9 月6 日、7 日間某時，在設於花蓮縣玉里鎮○○路
    101 號及103 號之金龍遊藝場門前馬路邊，以1000元之價額
    販賣相當數量之海洛因若干予丁○○。
(六)於98年11月24日某時，在花蓮縣玉里鎮○○路○段75號之丁○○住處附近馬路邊，以1000元之價額販賣相當數量之海洛
    因若干予丁○○。
(七)於98年10月下旬某日下午4 時許，在上開金龍遊藝場內，以
    2000元之價額販賣相當數量之海洛因若干予甲○○。
三、乙○○與丙○○另共同基於販賣第一級毒品之犯意，於98年
    12月17日晚間21時17分許，由丙○○在設於花蓮縣玉里鎮○○路101 號及103 號之金龍遊藝場內出面與王志成談好交易
    條件而向王志成收取買賣海洛因之價金1000元，由丙○○將
    上開1000元當王志成面交給乙○○，再由乙○○當王志成之
    面交付約0.08公克之海洛因1 小包予丙○○，然後隨即由丙○○當乙○○面轉交上開海洛因予王志成，完成交易，其間
    並由乙○○於收款時從上開1000元中抽取300 元當場交給丙○○，作為丙○○此次共同販賣毒品之報酬。嗣因王志成於
    購得上開海洛因後，隨即在金龍遊藝場之廁所內以針筒注射
    之方式施用毒品，造成中毒性休克死亡，乃經警循線查獲上
    情，並自乙○○身上扣得海洛因4 小包、上開門號行動電話
    及現金新臺幣700 元等物。
四、案經臺灣花蓮地方法院檢察署檢察官於相驗後主動簽分及花
    蓮縣警察局玉里分局報告而偵查起訴。
    理  由
一、證據能力之認定：
    按被告以外之人於審判外之言詞或書面陳述，除法律有規定
    者外，不得作為證據。本件證人己○○、戊○○、丁○○、
    甲○○等於警詢中之證述，辯護人既為被告以外之人審判外
    之陳述係屬傳聞證據，又未符合其他法律得認有證據能力之
    規定，依刑事訴訟法第159 條第1 項之規定，應認無證據能
    力。
二、訊據被告乙○○、丙○○，均矢口否認上開犯行，被告乙○○辯稱：有交付海洛因予己○○一次，但是係基於無償轉讓
    而非販賣；不認識戊○○；丁○○之證述都是亂講，不是在
    金龍遊藝場交易毒品，都是在邱憲澤那邊，是伊將海洛因放
    在桌上讓他們自己拿，沒有金龍遊藝場交易那回事；否認甲○○有去金龍遊藝場找伊購買毒品；王志成部分，毒品是交
    給丙○○，有收下七百元，其餘三百元給丙○○，海洛因是
    先交給丙○○的，收到的七百元是否來自王志成伊不曉得，
    是丙○○給的，不曉得丙○○是否向王志成收錢再交給伊，
    海洛因是無償轉讓給丙○○，不是賣給王志成等語。被告丙○○辯稱：「我是交一千元給乙○○，不是交七百元，三百
    元是我事後向乙○○借的。」、「當初情形是王志成拜託我
    向乙○○買毒品，不是我賣毒品給王志成。我沒有從中獲利
    ，300元是乙○○借我打電動。」等語。惟查：
(一)事實欄二(一)部分，據被告乙○○於本院審理之供述：「就
    起訴書附表編號1 部分，我請己○○的，我是轉讓的」等語
    ，與證人己○○於本院審理所結證：「（審判長問：就你在
    警察局述『98年10月間有在乙○○台東初鹿家向乙○○買一
    千元一小包用夾鏈袋裝的海洛因，此次是用行動電話跟乙○○聯絡他叫我去他住家交易』，此部分所述是否屬實？）是
    真的，但是錢沒有給。」、「（審判長問：十月間去的情形
    如何？）就是乙○○請我。這次是甲○○載我去的。本來想
    叫乙○○請我，但乙○○不肯，我要向他買，但是我沒有錢
    給他，我欠他一千元，在他家要離開的時候他就說不用，要
    請我。」、「（審判長問：你在警察局說先與電話聯絡，再
    到初鹿後面的超商找乙○○，10月只有98年10月13日與乙○○有通話紀錄，是否是當天去找乙○○？）我不確定。看通
    聯紀錄起來應該是。」等語及證人甲○○於本院證述開車載
    己○○去初鹿找乙○○之情事，大致相符，並有通聯紀錄在
    卷可稽，足認證人己○○確有於98年10月13日由甲○○駕車
    載至被告乙○○位於台東初鹿之住處，而乙○○當天有交給
    相當1000元價額之海洛因予己○○之事實。而依證人己○○
    上開證言，其與乙○○素昧平生、沒有交情，其至乙○○住
    處之目的若非為了購買毒品，而謂係要求乙○○無償轉讓，
    顯於社會常情有所違背，況且毒品乃高風險之違禁物，持有
    者必小心隱藏而不輕易示人，從而被告乙○○若非為了販賣
    圖利及促成交易，當無向素無往來之己○○出示毒品及交付
    毒品之可能，故得認證人己○○上開證述：「我要向他買」
    等語，才為事實，被告乙○○辯稱無償轉讓，乃為卸責之飾
    詞。復據證人甲○○於檢察官偵查中證述：「剛開始二次我
    跟乙○○不認識，所以是己○○請我開車戴他去臺東初鹿，
    詳細地點我不瞭解，是己○○跟他買的。」、「己○○都買
    海洛因，他跟我說他買一千到二千，是為己○○自己買的。
    但第二次的時候己○○有請我吃，是包在香菸裡一起抽，是
    己○○把買來的海洛因包進去香菸裡面一起抽。」等語，得
    見己○○有自乙○○處拿到海洛因回來，才可能分給甲○○
    施用。又社會上之毒品買賣非無賒欠價金之情形，苟基於買
    賣之意思而交易，縱使因故未收到價金或積欠價金，尚難謂
    與單純之無償轉讓相當，仍應成立販賣毒品之罪行。被告乙○○於上開時地交付相當1000元之第一級毒品海洛因一小包
    予己○○，其交付前顯已與己○○就交易之數量及金額有意
    思表示之合致，否則己○○也不會證述自己就尚欠價金1000
    元未付，二人間既有交易之行為，且交付海洛因完成，即應
    成立販賣第一級毒品罪既遂。至於價金是否確未給付，被告
    乙○○與證人己○○雖均稱沒有付錢等語，亦無解上開罪名
    之成立，惟本院因無證據證明上開二人間確有1000元價金交
    付之情事，乃認上開1000元交易價金應係賒欠未付。
(二)事實欄二(二)、(三)、(四)部分，依證人戊○○於檢察官偵
    查中結證：「乙○○前後賣給我三次毒品海洛因，第一次在
    九十八年六、七月間，是他到我家裡找我的時候，我跟他拿
    的。他知道我需要毒品是因為之前我們一起在金龍遊藝場打
    電動的時候，他主動問我需不需要毒品，在這之前我們也是
    在金龍遊藝場聊天認識的，認識幾天後，他跟我說他那邊有
    東西，所以我就知道了。後來他就主動到我家去，拿了海洛
    因給我，我第一次跟他買了三千元。是他親手交給我的。」
    「第一次與第二次相隔大約一個星期，我也是跟他買海洛因
    ，花了三千元。第三次他不是特意來找我的，時間大概與第
    二次相隔約一個月內，我剛好到我家樓下，看到他從我家門
    口經過，我就把他攔下來，說我有需要，第三次也是買三千
    元的海洛因。」等語，將被告乙○○如何販賣海洛因之過程
    陳述綦詳，衡諸上開證人固表示與乙○○間曾有爭吵過，但
    屬細故，業已和好，當無虛構捏造事實陷害乙○○之虞，且
    所證述內容查無瑕疵或破綻，堪予採信。被告乙○○所辯：
    「他打過我，我說要砍他一條腿，他才指證我。」、「我怎
    麼會到他家賣藥，我犯賤哦」等語，不惟無其他事證相佐，
    且通常毒販至他人住處販毒亦非不可能或極不尋常之事，故
    皆屬空言否認之詞，顯不足採。
(三)事實欄二(五)、(六)部分，有證人丁○○於本院審理之證述
    ：「9 月4 日應該是我們初認識的那天。隔二、三天應該是
    在9 月6 日或7 日為第一次交易，那次交易金額是一千元，
    數量是一小分裝包，第一次我直接給他現金。」、「第一次
    應該也是在馬路，第一次是我去遊藝場找乙○○，乙○○從
    遊藝場走出來到遊藝場外面的空地上交給我。」、「我最後
    一次打給他是11月24日，最後一次是我到玉里醫院參加替代
    療法的前2 天，是我女兒滿月隔幾天，11月24日是最後一次
    聯絡，是最後一次向乙○○購買，最後一次也是交付現金一
    千元，在我家外面的玉里鎮○○路○段75號附近的馬路。」
    等語，核與卷內通聯紀錄之日期時間大致符合，況被告乙○○固就交易細節陳述與上開證人略有出入，惟其於審理時陳
    稱：「剛才證人所述不夠完整。我剛到玉里沒有多久，因有
    人要打我，是因為認識丁○○，丙○○帶我到丁○○表哥那
    拜碼頭即仁愛路75之2 那邊，那邊就是一個毒窟，一些吸毒
    的人也在那裡，包括甲○○也在那，他們都在那邊吸安非他
    命，因為丙○○帶我去那邊拜碼頭才會認識這些人，丙○○
    叫我招呼他們一下比較好過日子，我就把我的海洛因拿出來
    放桌上任他們使用，丁○○的表哥就叫一個小弟到隔壁叫「
    四號欽」即丁○○過來用，四號就是指海洛因，他表哥交待
    我說他是妹婿，他有在用，他之前不知道是跟誰拿，他表哥
    說可以的話就讓他方便不要逼他，看我能不能照顧他，我說
    儘量，他說他在修車，看車子有怎麼樣可以叫他保養，這是
    剛開始認識的情形。我一個禮拜去玉里約五天，每次去都會
    去他表哥那裡報到，他表哥的哥哥也要跟我白吃白喝，交易
    在丁○○住的隔壁，根本不須要打電話，我在去年八月初出
    院後才算認識丁○○，但丁○○食量太大，幾乎一天拿1、2
    次都不給錢，一直累積，直到9月4日我就拒絕，9月4日的電
    話是我要跟他討錢。我跟他討錢，他沒有給我錢，他叫我把
    車子給他修，起先有換三個輪胎，三個輪胎約抵一萬多元，
    一個輪胎約五、六千元，我原本有拿一點現金付給他老闆，
    那些抵了一萬多元，但我沒有要求他換最好的材料，抵了一
    次而已，這樣至少有抵七、八次的交易金額。我一個禮拜去
    玉里五次，他每天至少拿2 千元，前後一個月，有時拿一千
    ，有時拿二千，共欠約三萬元左右，修理費抵了一萬多還欠
    一萬五，修輪胎後還有拿1、2次，我就喊停了，我負擔很重
    ，所以改收現金，但他還是一次沒有給我現金，他要我再拿
    車子給他修抵帳，我說我每天都撞車去給他修就好了。最後
    欠一萬五千元。修車抵還後欠不到一萬五，加上後來一、二
    次總共加起來是一萬五。最後一次是他小孩快滿月那天，我
    在隔壁他叫我過去，我去他住所，他說他女兒滿月晚上請客
    ，人家會包紅包可能會有錢還我，看我可不可以先請他，他
    是用吸管自行裝了0.2 的量到針筒內注射，但他針筒沒有拔
    掉，就昏了，還是我幫他拔的，不然他會跟王志成一樣。最
    後一次他也沒有給我錢。你要起訴我販賣，看他能不能拿一
    萬五到花蓮監獄給我，我沒有收到錢，是否應該是成立轉讓
    ，他都沒有給我錢。」等語，僅就是否收到交易毒品之現金
    為爭執，但已間接承認與證人丁○○間確有交易之事實。又
    依社會常情綜合審認、取捨上開2 人供述內容不一及陳述共
    通之情形，被告乙○○如事實欄二(五)部分之交易價金，應
    確係以修車費用抵償，即視同已收取。至於被告乙○○如事
    實欄二(六)部分之交易價金，應如其所述，因為不願讓證人
    丁○○積欠毒品交易價金不付，所以一定要收取現金，此與
    上開證人證述最後一次是以現金交易，於情於理甚符合，且
    當次交易金額僅1000元，丁○○又因女兒滿月而有禮金收入
    ，被告為脫免販賣罪責推說沒有收到錢、是無償轉讓云云，
    與毒品交易之已不能積欠又何以會免費提供相矛盾，足認乃
    卸責之詞，應以證人上開所述較符真實。
(四)事實欄二(七)部分，業據證人甲○○於本院結證：「（辯護
    人吳律師問：你們跟乙○○拿毒品，是你自己去拿或是與己○○一起去？）大部分是與己○○一起去拿，我只有一次自
    己去跟乙○○拿過，其他都是和己○○一起去拿。」、「（
    被告乙○○問：你是否是在98年10月份下旬某日下午四點鐘
    左右去金龍跟我拿2 千元毒品？）那時是傍晚，詳細日期記
    不起來。」、「（被告乙○○問：同一天中午是否拿2 千元
    給邱憲德，再到金龍跟我拿海洛因？）我過去就直接給你 2
    千元。」、「（被告乙○○問：是否確定？）是的，我有給
    你2 千元。」等語，就交易毒品之證述明確，被告乙○○僅
    爭執如何交付金錢之形式，而其所辯不影響販賣第一級毒品
    罪名之成立。再者被告乙○○所辯，既無事證相佐，又顯屬
    非典型之交易型態，其所辯未直接收錢一節乃係其為脫免罪
    責之一貫說詞，與常情不符，故應以證人甲○○上開證述較
    為可信。
(五)事實欄三部分，除被告 2人於檢察官聲請羈押而本院調查時
    均坦承不諱之供述外，有金龍遊藝場之監視器錄影光碟在卷
    可查，可以清楚看到此部分之交易過程。被告2 人固事後均
    改供辯稱為幫助施用、無償轉讓云云，然因收錢、分配報酬
    及交付毒品之過程於錄影光碟內完整記錄，如丙○○如係幫
    助施用，則由王志成直接與乙○○交易即可，無須由其當王
    志成面經手，並抽取 300元報酬，而被告乙○○固辯稱收取
    700元為丙○○還債云云、丙○○辯稱收取300元係向乙○○
    借錢云云，然依交易之程序，乃丙○○先交付1000元予乙○○後，乙○○再從中抽出 300元交給丙○○，之後乙○○才
    慢慢的拿出毒品交給丙○○，丙○○再隨即交給在場之王志
    成，則被告 2人所辯皆與此過程不符，顯係避重就輕之詞，
    從而渠等犯行甚為明確。
(六)綜上所述，被告2 人否認販賣第一級毒品行為之辯解，無非
    畏罪不實之詞，不足採信，被告等之犯行洵堪認定，應予依
    法論科
三、按刑法關於正犯、從犯之區別，係以其主觀之犯意及客觀之
    犯罪行為為判斷標準，凡以自己犯罪之意思而參與犯罪，無
    論其所參與者是否係犯罪構成要件之行為，皆為正犯；其以
    幫助他人犯罪之意思而參與犯罪，所參與者苟係犯罪構成要
    件之行為，亦為正犯；必以幫助他人犯罪之意思而參與犯罪
    ，所參與者又為犯罪構成要件以外之行為，始為從犯。且聯
    絡毒品買賣、交付毒品、收取毒品買賣價金等行為，均屬販
    賣毒品罪構成要件事實之部分行為，苟有參與其事，即係分
    擔實行犯罪行為，自應負共同販賣毒品罪責。查本件被告丙○○向王志成收取購毒第一級毒品之價金1000元後，即當著
    王志成之面交付予被告乙○○，乙○○收下錢後，又當場點
    交 300元予丙○○，再自腰際取出海洛因一小包當王志成面
    交給丙○○，再由丙○○當乙○○面交付給王志成，此過程
    有金龍遊藝場內監視器錄影光碟在卷可證，足認被告丙○○
    與乙○○均因金錢而交付毒品予王志成，被告丙○○並因此
    獲利300 元，顯係共同基於販賣第一級毒品之犯意聯絡而為
    ，應皆成立販賣第一級毒品罪之共同正犯。又近年來政府為
    杜絕毒品之氾濫，對販賣毒品者嚴加查緝，販賣毒品罪又係
    重罪，若無利可圖，衡情一般販毒之人當無甘冒被查獲之危
    險而為之，本件雖無從得知被告乙○○就事實欄二(一) 至(
    七)共7次販賣海洛因時，所各購入海洛因之價格、成本為何
    ，然販賣之人大多係從價差或量差中牟利，才甘冒查緝風險
    將海洛因販售予購毒者，均足認被告乙○○之前述各次販賣
    海洛因犯行，有從中賺取利潤或自中獲得利益之意圖及事實
    ，甚為明確。海洛因為毒品危害防制條例第 2條第2項第1款
    所規範之第一級毒品，不得持有及販賣。核被告乙○○、丙○○所為，均係犯毒品危害防制條例第4條第1項之販賣第一
    級毒品罪，如附表所示。被告二人就事實欄三部分，有犯意
    聯絡及行為分擔，且各已為構成要件之行為，均應論以共同
    正犯。被告乙○○如附表所示各次販賣行為，因時地不同，
    行為各別、獨立，應分論併罰之。又被告乙○○、丙○○有
    事實欄所載之犯罪科刑並已執行完畢等情，此有臺灣高等法
    院被告前案紀錄表在卷可稽，其2 人於有期徒刑執行完畢後
    5 年內，故意再犯本件有期徒刑以上之各罪，除死刑、無期
    徒刑部分依法不得加重外，其餘均應依刑法第47條第1 項規
    定論以累犯，並加重其刑。被告丙○○自偵查中起至審理中
    均自白犯行，應依毒品危害防制條例第17條第2 項之規定，
    減輕其刑，並依法先加後減之。又按刑法第59條規定犯罪之
    情狀可憫恕者，得酌量減輕其刑，其所謂「犯罪之情狀」，
    與同法第57條規定科刑時應審酌之一切情狀，並非有截然不
    同之領域，於裁判上酌減其刑時，應就犯罪一切情狀（包括
    第57條所列舉之10款事項），予以全盤考量，審酌其犯罪有
    無可憫恕之事由（即有無特殊之原因與環境，在客觀上足以
    引起一般同情，以及宣告法定低度刑，是否猶嫌過重等等）
    ，以為判斷。而就販賣毒品案件中，同為販賣毒品之人，其
    原因動機不一，犯罪情節未必盡同，或有大盤毒梟者，亦有
    中、小盤之分，甚或僅止於吸毒者友儕間為求互通有無之有
    償轉讓者亦有之，其販賣行為所造成危害社會之程度自屬有
    異，於此情形，倘依其情狀處以適當徒刑，即足以懲儆，並
    可達防衛社會之目的者，自非不可依客觀之犯行與主觀之惡
    性二者加以考量其情狀，是否有可憫恕之處，適用刑法第59
    條之規定酌量減輕其刑，期使個案裁判之量刑，能斟酌至當
    ，符合比例原則（最高法院95年度臺上字第6157號判決意旨
    參照）。經查，本件被告乙○○所各犯之販賣第一級毒品海
    洛因之犯行，固戕害他人身心，應受非難，惟其於販賣數量
    均非極鉅，且不法所得亦不高，所販售之海洛因亦非廣泛流
    入市面，危害程度尚非甚廣，與大量散播毒品之大盤、中盤
    毒販相較，其間顯然有別，衡情自屬情輕法重，其犯罪情狀
    不無可憫恕之處，本院認為縱處以毒品危害防制條例第4 條
    第1 項之法定最低刑度無期徒刑，猶嫌過重，爰就被告乙○○上開各販賣第一級毒品之犯行，均依刑法第59條之規定，
    各酌予減輕其刑，亦先加後減之。
四、爰審酌被告2 人之素行、其犯罪之動機、目的、手段及犯後
    態度等一切情狀，分別量處如主文所示之刑，並就被告乙○○部分合定其應執行刑，如主文所示，以示警懲。檢察官起
    訴書就被告乙○○部分求處死刑、被告丙○○部分求處無期
    徒刑，均嫌過重，尚非恰當，併此敘明。另按犯毒品危害防
    制條例第4 條至第9 條之罪者，其供犯罪所用或因犯罪所得
    之財物，均沒收之，如全部或一部不能沒收時，追徵其價額
    或以其財產抵償之，毒品危害防制條例第19條第1 項定有明
    文，且此條項關於供犯罪所用或因犯罪所得之財物均沒收之
    規定，因無「不問屬於犯人與否均沒收」之特別規定，故仍
    有刑法第38條第1 項第2 、3 款、第3 項前段之適用，即供
    犯罪所用或因犯罪所得之財物，以屬於犯人所有者為限，始
    得依毒品危害防制條例第19條第1 項規定沒收，另因同條項
    係採義務沒收原則，故犯罪所得之對價，不問其中成本若干
    ，利潤多少，均應全部諭知沒收，且該條所稱「追徵其價額
    」者，必限於所沒收之物為金錢以外之其他財物而無法沒收
    時，始應追徵其價額，使其繳納與原物相當之價額，如所得
    財物為金錢而無法沒收時，應以其財產抵償之，而不發生追
    徵價額之問題。查，被告乙○○前揭如附表編號二至七各次
    販賣第一級毒品所得合計13000 元雖均未扣案，但仍應依毒
    品危害防制條例第19條第1 項之規定宣告沒收，如全部或一
    部不能沒收時，以其財產抵償之。附表編號一部分因未實際
    收到約定之價金，乃不予宣告沒收。又事實欄三部分，被告
    2 人共同販賣所得共計1000元，其中700 元已扣案，應按上
    揭規定沒收，其餘300 元未扣按，應由被告2 人連帶沒收，
    如全部或一部不能沒收時，各以其財產抵償之。扣案之海洛
    因4 小包（合計淨重2.33公克，驗餘淨重2.3 公克），為查
    獲之第一級毒品，且與被告本件販賣第一級毒品犯行有直接
    關聯，應依毒品危害防制條例第18條第1 項前段規定，在該
    部分犯罪主文項下宣告沒收銷燬之。扣案之三星牌行動電話
    1 具（含門號0000000000 之SIM卡1 張）係被告乙○○所有
    及使用於販賣第一級毒品所用之物，應依同條例第 19條第1
    項規定沒收。其餘扣案之物因不能證明與本件犯罪有關，爰
    均不予宣沒收，附此敘明。
五、不另為無罪諭知部分：
(一)公訴意旨另以：被告乙○○與被告丙○○明知自己毫無醫學
    知識，販賣毒品供人使用純係利用提供劣質毒品供他人解除
    毒癮之方式以賺取暴利，已預見不當施用伊等所販賣之毒品
    有可能造成施用者死亡事實之發生，仍以縱使發生施用者死
    亡之事實亦不違背其本意之容認故意，於98年12月17日晚間
    21  時10分許，再共同基於犯意之聯絡，由丙○○在設於花
    蓮縣玉裡鎮○○路101號及103號之金龍遊藝場內，介紹王志
    成向乙○○購買毒品，並由丙○○使用王志成之手機聯絡乙○○前來，由乙○○當面將所販售之價值1000元之0.08公克
    海洛因交付王志成，並於收取王志成所交付之價金1000元後
    ，從中取用 300元以支付丙○○，作為丙○○介紹販賣毒品
    對像之佣金。王志成於購得上開海洛因後，隨即在金龍遊藝
    場之廁所內以注射針筒注射之方式施用毒品，造成中毒性休
    克，於是日晚間10時許經金龍遊藝場員工發現死亡，因認被
    告乙○○、丙○○2 人本於上開殺人之容認故意，另該當於
    刑法第271 條第1 項之殺人罪云云。
(二)按犯罪事實應依證據認定，無證據不得認定犯罪事實；又不
    能證明被告犯罪者，應諭知無罪之判決，刑事訴訟法第 154
    條第2 項、第301 條第1 項分別定有明文。又事實之認定，
    應憑證據，如未能發現相當證據，或證據不足以證明，自不
    能以推測或擬制之方法，為裁判基礎；且認定不利於被告之
    事實須依積極證據，苟積極證據不足為不利於被告事實之認
    定時，即應為有利於被告之認定；另認定犯罪事實所憑之證
    據，雖不以直接證據為限，間接證據亦包括在內，然而無論
    直接證據或間接證據，其為訴訟上之證明，須於通常一般之
    人均不致有所懷疑，而得確信其為真實之程度者，始得據為
    有罪之認定，倘其證明尚未達到此一程度，而有合理之懷疑
    存在，無從使事實審法院得為有罪之確信時，根據「罪證有
    疑，利於被告」之證據法則，即不得遽為不利被告之認定，
    應由法院為諭知被告無罪之判決（最高法院40年臺上字第86
    號、30年上字第816 號、76年臺上字第4986號判例意旨參照
    ）。次按，檢察官對於起訴之犯罪事實，倘其所提出之證據
    ，不足為被告有罪之積極證明，或其指出之證明方法，無從
    說服法院以形成被告有罪之心證，基於無罪推定之原則，自
    應為被告無罪判決之諭知（最高法院 92年度臺上字第128號
    判例同此意旨）。
(三)經查，被告乙○○、丙○○均否認有上開殺人之容認故意，
    又據法務部法醫研究所就王志成死因之鑑定結果，認為係中
    毒性休克，乃混合嗎啡類藥物、甲基安非他命及酒精等多重
    藥物濫用所致，造成生命中樞抑制而死亡，屬意外死亡方式
    。又施用毒品致死，乃特殊之情形，一般而言毒品施用者會
    就自己之施用量加以衡量，若非有特異體質或特別之施用方
    式，諸如本件之多重藥物濫用情形，致死之可能性並不大，
    故能否謂被告2 人就王志成施用海洛因後將發生中樞抑制而
    休克死亡之結果有所預見，且就結果之發生亦不違反其本意
    ，尚有疑問。另無證據證明被告等有上開之認識及犯意，當
    不能憑空推論犯罪事實，從而檢察官上開論述，容有誤會，
    顯不足採，應為有利被告等之認定。
(四)綜上所述，公訴人所指被告此部分涉犯刑法第271條第1項之
    殺人罪，別無積極事證足以證明，公訴訴意旨所指此部分犯
    嫌自屬無據，已如前述，惟檢察官認為被告等此部分行為與
    前開論罪科刑部分有想像競合犯之裁判上一罪之關係，爰不
    另為無罪之諭知。
六、無罪部分：
    公訴意旨另以：（一）被告乙○○於98年9 月或10月間在其
    位於台東縣卑南鄉初鹿村之住所以2000元代價販賣第一級毒
    品海洛因若干予己○○，因認其另涉犯毒品危害防制條例第
    4 條第1 項之販賣第一級毒品罪。（二）被告邱錦宏與被告
    乙○○共同基於販賣第一級毒品之犯意聯絡，於98年9月6日
    、7 日間某時，在設於花蓮縣玉里鎮○○路101號及103號之
    金龍遊藝場門前馬路邊，以1000元之價額販賣相當數量之海
    洛因若干予丁○○，因認被告邱錦宏涉犯共同販賣第一級毒
    品罪嫌等語。
(一)按犯罪事實應依證據認定之，無證據不得認定犯罪事實；又
    不能證明被告犯罪者，應諭知無罪之判決，刑事訴訟法第15
    4 條第2 項、第301 條第1 項分別定有明文。又事實之認定
    ，應憑證據，如未能發現相當證據，或證據不足以證明，自
    不能以推測或擬制之方法，為裁判基礎；且認定不利於被告
    之事實須依積極證據，苟積極證據不足為不利於被告事實之
    認定時，即應為有利於被告之認定；另認定犯罪事實所憑之
    證據，雖不以直接證據為限，間接證據亦包括在內，然而無
    論直接證據或間接證據，其為訴訟上之證明，須於通常一般
    之人均不致有所懷疑，而得確信其為真實之程度者，始得據
    為有罪之認定，倘其證明尚未達到此一程度，而有合理之懷
    疑存在，無從使事實審法院得為有罪之確信時，即應由法院
    諭知被告無罪之判決（最高法院40年台上字第86號、30年上
    字第816 號、76年台上字第4986號判例同此意旨）。次按刑
    事訴訟法第161 條已於91年2 月8 日修正公佈，修正後同條
    第1 項規定：檢察官就被告犯罪事實，應負舉證責任，並指
    出證明之方法。因此，檢察官對於起訴之犯罪事實，應負提
    出證據及說服之實質舉證責任。倘其所提出之證據，不足為
    被告有罪之積極證明，或其闡明之證明方法，無從說服法官
    以形成被告有罪之心證，基於無罪推定之原則，自應為被告
    無罪判決之諭知（最高法院92年台上字第128 號判例亦同此
    意旨）。
(二)公訴人認被告乙○○涉嫌前揭犯行，無非以：證人甲○○於
    檢察官偵查中及本院審理時之證詞，為其論據。公訴人認被
    告邱錦宏涉嫌前揭犯行，則以：證人丁○○於檢察官偵查中
    及本院審理時之證詞，為其論據。上開被告等均堅決否認犯
    行。經查：
  1.被告乙○○部分：
    依證人甲○○之證述，固表示曾於上開時間某日陪同己○○
    去台東鹿野找被告乙○○購買海洛因，並證稱有拿到毒品施
    用等語，然又依證人甲○○在檢察官偵查中之證述：「所以
    是己○○請我開車戴他去臺東初鹿，詳細地點我不瞭解，是
    己○○跟他買的。」、「己○○跟他買的時間第一次是九月
    ，第二次我記不起來，只知道大約距離第一次半個月左右，
    己○○都買海洛因，他跟我說他買一千到二千，是為己○○
    自己買的。但第二次的時候己○○有請我吃，是包在香菸裡
    一起抽，是己○○把買來的海洛因包進去香菸裡面一起抽。
    」等語，但於本院則證述：「（審判長問：當時你有無見到
    乙○○本人？）乙○○從家裡出來我有看到，我在車上，我
    不曉得他有無看到我。」、「（審判長問：當時下車的是否
    為己○○？）是。」、「（檢察官問：去台東兩次是誰與乙○○接洽？）己○○。」等語，足見甲○○雖載己○○去找
    乙○○，但係留在車上，並未進入乙○○屋內，自然就屋內
    之情形不明白，亦未親見親聞，故所謂己○○向乙○○購毒
    乙節，應屬其個人之推測之詞，應無從證明檢察官所指上開
    犯罪事實。另據證人己○○於檢察官偵查中否認有於上開時
    間地點向乙○○購買海洛因，於本院審理時則結證：伊只有
    見到乙○○一次，即約在 98年9、10月時到乙○○家，乙○○有賣海洛因予伊，但未收到錢等語，亦即甲○○所述己○○有拿到毒品請其施用那次。從而，甲○○所述檢察官指稱
    此部分，因己○○並沒有拿回毒品分予甲○○施用，則是否
    真有交易，自不能採甲○○之證述，而應以己○○之證述較
    為可信，己○○既表示並無此回交易，從而此部分應為有利
    被告乙○○之認定。
  2.被告丙○○部分：
    依證人丁○○於本院之證述：「（審判長問：你如何跟丙○○說？地點、方式？）我知道丙○○與乙○○認識，我麻煩
    丙○○介紹我與乙○○認識。我過去遊藝場找丙○○，麻煩
    丙○○介紹我與乙○○認識。」、「（審判長問：是否知道
    乙○○有到遊藝場？）知道，只是不能跟乙○○說。」、「
    （審判長問：丙○○是否當場介紹你與乙○○認識？）是，
    丙○○當場介紹我們認識。」、「（審判長問：你在丙○○
    介紹你們認識前你有無任何乙○○的電話或聯絡方式？）都
    沒有。」、「（審判長問丙○○如何介紹？介紹方法？）丙○○直接跟我講，丙○○說「這個人叫欽仔，他想要那個…
    ，我們這樣就認識了。」、「（審判長問：丙○○介紹完後
    有無為動作？）沒有，後來我與直接與乙○○聯絡。」、「
    （審判長問：丙○○介紹當天你們有無當場為交易？）沒有
    。」等語，此與丁○○偵查中之證述相比，大致相符，且較
    為詳盡，而依其前後證述之大意，被告丙○○僅介紹丁○○
    與乙○○認識，而且丁○○並未透過丙○○向乙○○購毒。
    又無證據證明丙○○介紹丁○○與乙○○認識當天有交易毒
    品，則尚難認丙○○與乙○○有何販賣第一級毒品之犯意聯
    絡或幫助丁○○施用既遂之情事。
(三)綜上所述，本件依據公訴人所提出之前開證據不足以證明被
    告等有何公訴意旨所指之犯行。此外，復查無其他積極之證
    據足以證明被告2 人有何上開部分販賣第一級毒品之行為，
    揆諸前開說明，不能證明被告等犯罪，自應分別為被告等無
    罪之諭知。
據上論斷，應依刑事訴訟法第299條第1項前段、第301條第1項，
毒品危害防制條例第4條第1項、第17條第2項、第18條第1項前段
、第19條第1項，刑法第11條、第 28條、第47條第1項、第59條、
第51條第5款、第9款，判決如主文。
本案經檢察官龔書安到庭執行職務。
中    華    民    國    99    年    5     月    27    日
                  刑事第二庭    審判長法  官  張宏節
                                      法  官  蔡寶樺
                                      法  官  沈培錚
以上正本證明與原本無異。
如不服本判決應於收受送達後10日內向本院提出上訴書狀，並應
敘述具體理由。其未敘述上訴理由者，應於上訴期間屆滿後20日
內向本院補提理由書(均須按他造當事人之人數附繕本)「切勿逕
送上級法院」。
中    華    民    國    99    年    6     月    1     日
                                      書記官
附錄本判決論罪之法律條文：
毒品危害防制條例第4條第1項：
製造、運輸、販賣第一級毒品者，處死刑或無期徒刑；處無期徒
刑者，得併科新臺幣1千萬元以下罰金。
附表
┌──┬────────┬────────┬────────┐
│編號│犯罪行為（事實）│論罪法條（罪名）│  科刑（宣告刑）│
├──┼────────┼────────┼────────┤
│ 一 │如事實欄二(一)  │毒品危害防制條例│乙○○販賣第一級│
│    │                │第4條第1項之販賣│毒品，累犯，處有│
│    │                │第一級毒品罪。  │期徒刑拾伍年捌月│
│    │                │                │。扣案之行動電話│
│    │                │                │壹具（三星牌，含│
│    │                │                │門號0000000000之│
│    │                │                │SIM 卡壹張）沒收│
│    │                │                │。扣案之第一級毒│
│    │                │                │品海洛因肆小包（│
│    │                │                │合計淨重貳點參參│
│    │                │                │公克，驗餘淨重貳│
│    │                │                │點參公克）沒收銷│
│    │                │                │燬。            │
├──┼────────┼────────┼────────┤
│ 二 │如事實欄二(二)  │毒品危害防制條例│乙○○販賣第一級│
│    │                │第4條第1項之販賣│毒品，累犯，處有│
│    │                │第一級毒品罪。  │期徒刑拾伍年拾月│
│    │                │                │。扣案之行動電話│
│    │                │                │壹具（三星牌，含│
│    │                │                │門號0000000000之│
│    │                │                │SIM 卡壹張）沒收│
│    │                │                │。未扣案因販賣第│
│    │                │                │一級毒品犯罪所得│
│    │                │                │新臺幣參仟元沒收│
│    │                │                │之，如一部或全部│
│    │                │                │不能沒收時，以其│
│    │                │                │財產抵償之。扣案│
│    │                │                │之第一級毒品海洛│
│    │                │                │因肆小包（合計淨│
│    │                │                │重貳點參參公克，│
│    │                │                │驗餘淨重貳點參公│
│    │                │                │克）沒收銷燬。  │
├──┼────────┼────────┼────────┤
│ 三 │如事實欄二(三)  │毒品危害防制條例│乙○○販賣第一級│
│    │                │第4條第1項之販賣│毒品，累犯，處有│
│    │                │第一級毒品罪。  │期徒刑拾伍年拾月│
│    │                │                │。扣案之行動電話│
│    │                │                │壹具（三星牌，含│
│    │                │                │門號0000000000之│
│    │                │                │SIM 卡壹張）沒收│
│    │                │                │。未扣案因販賣第│
│    │                │                │一級毒品犯罪所得│
│    │                │                │新臺幣參仟元沒收│
│    │                │                │之，如一部或全部│
│    │                │                │不能沒收時，以其│
│    │                │                │財產抵償之。扣案│
│    │                │                │之第一級毒品海洛│
│    │                │                │因肆小包（合計淨│
│    │                │                │重貳點參參公克，│
│    │                │                │驗餘淨重貳點參公│
│    │                │                │克）沒收銷燬。  │
├──┼────────┼────────┼────────┤
│ 四 │如事實欄二(四)  │毒品危害防制條例│乙○○販賣第一級│
│    │                │第4條第1項之販賣│毒品，累犯，處有│
│    │                │第一級毒品罪。  │期徒刑拾伍年拾月│
│    │                │                │。扣案之行動電話│
│    │                │                │壹具（三星牌，含│
│    │                │                │門號0000000000之│
│    │                │                │SIM 卡壹張）沒收│
│    │                │                │。未扣案因販賣第│
│    │                │                │一級毒品犯罪所得│
│    │                │                │新臺幣參仟元沒收│
│    │                │                │之，如一部或全部│
│    │                │                │不能沒收時，以其│
│    │                │                │財產抵償之。扣案│
│    │                │                │之第一級毒品海洛│
│    │                │                │因肆小包（合計淨│
│    │                │                │重貳點參參公克，│
│    │                │                │驗餘淨重貳點參公│
│    │                │                │克）沒收銷燬。  │
├──┼────────┼────────┼────────┤
│ 五 │如事實欄二(五)  │毒品危害防制條例│乙○○販賣第一級│
│    │                │第4條第1項之販賣│毒品，累犯，處有│
│    │                │第一級毒品罪。  │期徒刑拾伍年陸月│
│    │                │                │。扣案之行動電話│
│    │                │                │壹具（三星牌，含│
│    │                │                │門號0000000000之│
│    │                │                │SIM卡壹張）沒收 │
│    │                │                │。未扣案因販賣第│
│    │                │                │一級毒品犯罪所得│
│    │                │                │新臺幣壹仟元沒收│
│    │                │                │之，如一部或全部│
│    │                │                │不能沒收時，以其│
│    │                │                │財產抵償之。扣案│
│    │                │                │之第一級毒品海洛│
│    │                │                │因肆小包（合計淨│
│    │                │                │重貳點參參公克，│
│    │                │                │驗餘淨重貳點參公│
│    │                │                │克）沒收銷燬。  │
├──┼────────┼────────┼────────┤
│ 六 │如事實欄二(六)  │毒品危害防制條例│乙○○販賣第一級│
│    │                │第4條第1項之販賣│毒品，累犯，處有│
│    │                │第一級毒品罪。  │期徒刑拾伍年陸月│
│    │                │                │。扣案之行動電話│
│    │                │                │壹具（三星牌，含│
│    │                │                │門號0000000000之│
│    │                │                │SIM卡壹張）沒收 │
│    │                │                │。未扣案因販賣第│
│    │                │                │一級毒品犯罪所得│
│    │                │                │新臺幣壹仟元沒收│
│    │                │                │之，如一部或全部│
│    │                │                │不能沒收時，以其│
│    │                │                │財產抵償之。扣案│
│    │                │                │之第一級毒品海洛│
│    │                │                │因肆小包（合計淨│
│    │                │                │重貳點參參公克，│
│    │                │                │驗餘淨重貳點參公│
│    │                │                │克）沒收銷燬。  │
├──┼────────┼────────┼────────┤
│ 七 │如事實欄二(七)  │毒品危害防制條例│乙○○販賣第一級│
│    │                │第4條第1項之販賣│毒品，累犯，處有│
│    │                │第一級毒品罪。  │期徒刑拾伍年陸月│
│    │                │                │。扣案之行動電話│
│    │                │                │壹具（三星牌，含│
│    │                │                │門號0000000000之│
│    │                │                │SIM卡壹張）沒收 │
│    │                │                │。未扣案因販賣第│
│    │                │                │一級毒品犯罪所得│
│    │                │                │新臺幣貳仟元沒收│
│    │                │                │之，如一部或全部│
│    │                │                │不能沒收時，以其│
│    │                │                │財產抵償之。扣案│
│    │                │                │之第一級毒品海洛│
│    │                │                │因肆小包（合計淨│
│    │                │                │重貳點參參公克，│
│    │                │                │驗餘淨重貳點參公│
│    │                │                │克）沒收銷燬。  │
├──┼────────┼────────┼────────┤
│ 八 │如事實欄三      │毒品危害防制條例│乙○○共同販賣第│
│    │                │第4條第1項之販賣│一級毒品，累犯，│
│    │                │第一級毒品罪。  │處有期徒刑拾伍年│
│    │                │                │陸月。扣案之現金│
│    │                │                │新臺幣柒佰元沒收│
│    │                │                │。未扣案之販賣第│
│    │                │                │一級毒品所得新臺│
│    │                │                │幣參佰元與丙○○│
│    │                │                │連帶沒收，如全部│
│    │                │                │或一部不能沒收時│
│    │                │                │，以其財產抵償之│
│    │                │                │。扣案之第一級毒│
│    │                │                │品海洛因肆小包（│
│    │                │                │合計淨重貳點參參│
│    │                │                │公克，驗餘淨重貳│
│    │                │                │點參公克）沒收銷│
│    │                │                │燬。            │
└──┴────────┴────────┴────────┘

司法院資訊處製作；財團法人民間司法改革基金會備份。
